【裁判字號】    97,訴,3815
【裁判日期】    971021
【裁判案由】    毒品危害防制條例
【裁判全文】
臺灣臺中地方法院刑事判決              97年度訴字第3815號
公  訴  人  臺灣臺中地方法院檢察署檢察官
被      告  甲○○
                      押）
                    國民
上列被告因違反毒品危害防制條例案件，經檢察官提起公訴（97
年度毒偵字第3887號），本院合議庭裁定改以簡式審判程序審理
，判決如下：
    主  文
甲○○施用第一級毒品，累犯，處有期徒刑拾壹月；又施用第二
級毒品，累犯，處有期徒刑捌月，扣案之第二級毒品甲基安非他
命壹小包（毛重零點貳肆公克），沒收銷燬之。應執行有期徒刑
壹年陸月，扣案之第二級毒品甲基安非他命壹小包（毛重零點貳
肆公克），沒收銷燬之。
    犯罪事實
一、甲○○前於民國90年間，因施用毒品案件，經本院以90年度
    毒聲字第4366號裁定送觀察、勒戒後，認無繼續施用毒品之
    傾向，而於91年9 月27日執行完畢釋放，並由臺灣臺中地方
    法院檢察署檢察官以91年度毒偵緝字第177 號為不起訴處分
    確定；於同年間，又因施用毒品案件，經本院裁定送觀察、
    勒戒，認有繼續施用毒品之傾向，再經本院以92年度毒聲字
    第2012號裁定令入戒治處所施以強制戒治1年，而於93年1月
    9 日，因毒品危害防制條例修正而釋放。而該次施用毒品犯
    行，另經檢察官提起公訴，由本院於92年間，分別判處有期
    徒刑9月及6月，並定應執行刑為有期徒刑1年2月，經上訴臺
    灣高等法院臺中分院後，駁回上訴確定在案；又於96年間，
    因施用毒品案件，經本院分別判處有期徒刑10月及7 月，並
    定應執行刑為有期徒刑1年4月確定；嗣依檢察官之聲請，適
    用中華民國96年罪犯減刑條例之規定，分別減為有期徒刑 5
    月、3月又15日，並定應執行刑為有期徒刑8月確定，甫於96
    年12月19日縮刑期滿執行完畢。詎甲○○猶不知戒絕，明知
    海洛因、甲基安非他命已分別列為毒品危害防制條例第2 條
    第2 項第1、2款所稱之第一級毒品、第二級毒品，竟另基於
    施用第一級毒品海洛因及第二級毒品甲基安非他命之犯意，
    於向綽號「阿宏」之男子購入第一級毒品海洛因後，即97年
    7月28日下午3時許，在臺中市○區○○路20巷10號住處，以
    將第一級毒品海洛因粉末摻於香煙內，點燃香煙吸入體內之
    方式；另又於上開時、地，以不詳姓名年籍友人正在施用，
    摻有第二級毒品甲基安非他命之香煙，施用第二級毒品甲基
    安非他命1次。嗣於同年月31日晚上7時許，在臺中市○區○
    ○路4段133號前，為警查獲，並扣得其所有之第二級毒品甲
    基安非他命1小包（毛重0.24公克）。
二、案經臺中市警察局第一分局報告臺灣臺中地方法院檢察署檢
    察官偵查起訴。
    理    由
一、訊據被告甲○○對於在上開時、地，非法施用第一級毒品海
    洛因及第二級毒品甲基安非他命各1 次之犯罪事實供承不諱
    ，且被告於為警查獲後所採集之尿液，經送中山醫學大學附
    設醫院檢驗科藥物檢測中心檢驗結果，確呈甲基安非他命及
    海洛因代謝後之嗎啡陽性反應，有該檢測中心出具之尿液檢
    驗報告1紙在卷可稽，復有扣案之第二級毒品甲基安非他命1
    小包（毛重0.24公克）可資佐證，足徵被告之自白與事實相
    符，堪以採信。本件事證明確，被告施用第一級毒品海洛因
    及第二級毒品甲基安非他命各1次之犯行，堪可認定。
二、按毒品危害防制條例於92年7月9日修正公布，自93年1月9日
    施行，其中第20條、第23條將施用毒品之刑事處遇程序，區
    分為「初犯」及「5年內再犯」、「5年後再犯」。依其立法
    理由之說明：「初犯」，經觀察、勒戒或強制戒治後，應為
    不起訴處分或不付審理之裁定；經觀察、勒戒或強制戒治執
    行完畢釋放後，「5 年內再犯」者，因其再犯率甚高，原實
    施之觀察、勒戒及強制戒治既已無法收其實效，爰依法追訴
    或裁定交付審理。至於經觀察、勒戒或強制戒治執行完畢釋
    放後，「5 年後再犯」者，前所實施之觀察、勒戒或強制戒
    治已足以遮斷其施用毒品之毒癮，為期自新及協助其斷除毒
    癮，仍適用「初犯」規定，先經觀察、勒戒或強制戒治之程
    序。從而依修正後之規定，僅限於「初犯」及「5 年後再犯
    」2 種情形，始應先經觀察、勒戒或強制戒治程序。倘被告
    於5 年內已再犯，經依法追訴處罰，縱其第3次（或第3次以
    上）再度施用毒品之時間，在初犯經觀察、勒戒或強制戒治
    執行完畢釋放5年以後，已不合於「5年後再犯」之規定，且
    因已於「5 年內再犯」，顯見其再犯率甚高，原實施觀察、
    勒戒或強制戒治，已無法收其實效，即應依該條例第10條處
    罰（最高法院97年第5 次刑事庭會議決議參照）。被告前於
    90年間，因施用毒品案件，經本院以90年度毒聲字第4366號
    裁定送觀察、勒戒後，認無繼續施用毒品之傾向，而於91年
    9 月27日執行完畢釋放，並由臺灣臺中地方法院檢察署檢察
    官以91年度毒偵緝字第177 號為不起訴處分確定；於同年間
    ，又因施用毒品案件，經本院裁定送觀察、勒戒，認有繼續
    施用毒品之傾向，再經本院以92年度毒聲字第2012號裁定令
    入戒治處所施以強制戒治1 年，而於93年1月9日，因毒品危
    害防制條例修正而釋放；而該次施用毒品犯行，另經檢察官
    提起公訴，由本院於92年間，分別判處有期徒刑9月及6月，
    並定應執行刑為有期徒刑1年2月，經上訴臺灣高等法院臺中
    分院後，駁回上訴確定在案等情，有臺灣高等法院被告前案
    紀錄表及臺灣臺中地方法院檢察署刑案資料查註紀錄表各 1
    份在卷可憑，是被告本件施用第一級毒品海洛因及第二級毒
    品甲基安非他命之時間，雖均在前案觀察、勒戒執行完畢釋
    放後5年以後，而合於「5年後再犯」之規定，惟其於前案觀
    察、勒戒執行完畢釋放後5 年內，又再犯施用毒品犯行，被
    判刑確定，故揆諸前揭說明，本件被告施用第一級毒品海洛
    因及第二級毒品甲基安非他命之犯行，應依毒品危害防制條
    例第10條之規定，予以依法論科。
三、查海洛因、甲基安非他命係毒品危害防制條例第2條第2項第
    1、2款所規定之第一級毒品及第二級毒品。被告於前案觀察
    、勒戒強制戒治執行完畢後5 年內，又再犯施用毒品犯行，
    被判刑確定後，茲再行施用第一級毒品海洛因及第二級毒品
    甲基安非他命之行為，核係犯同條例第10條第1項、第2項之
    施用第一級毒品罪及第二級毒品罪。其持有毒品之行為，意
    在供己施用，故持有之低度行為，應為施用之高度行為所吸
    收，不另論罪。被告所犯上開施用第一級毒品、第二級毒品
    罪間，犯意各別，行為互殊，應予分論併罰。被告於96年間
    ，因施用毒品案件，經本院分別判處有期徒刑10月及7月，
    並定應執行刑為有期徒刑1年4 月確定，嗣依檢察官之聲請
    ，適用中華民國96年罪犯減刑條例之規定，分別減為有期徒
    刑5月、3月又15日，並定應執行刑為有期徒刑8月確定，甫
    於96年12月19日縮刑期滿執行完畢，有前揭紀錄表2份在卷
    可按，其於有期徒刑執行完畢後5年內，再故意犯本件有期
    徒刑以上之罪，為累犯，應依法加重其刑。爰審酌被告前因
    施用毒品犯行，經觀察、勒戒、強制戒治，甚至刑之執行，
    竟猶故態復萌，再施用毒品海洛因、甲基安非他命不輟，無
    視於毒品對於自身健康之戕害及國家對於杜絕毒品犯罪之禁
    令，惡性非輕，惟於犯後坦認犯行，態度尚佳，且施用毒品
    成癮者，其心癮甚難戒除，絕難戒絕斷癮，致其再犯率均偏
    高，具「病患性犯人」之特質，徒科以重刑，並不能使其戒
    除毒癮，而應與醫療治療及心理矯治併重等一切情狀，量處
    如主文所示之刑，並定其應執行刑，以示懲儆。至檢察官就
    被告所犯施用第一級毒品罪及第二級毒品罪，分別具體求刑
    有期徒刑1年、9月，及定應執行刑有期徒刑1年7月，然本院
    審酌上情，認就被告量處如主文所示之刑，已足資懲儆，檢
    察官上開具體求刑，尚屬過重，併予敘明。扣案之第二級毒
    品甲基安非他命1小包（毛重0.24 公克），為毒品危害防制
    條例第2條第2項第1款所指之第二級毒品，屬違禁物，爰依
    同條例第18條第1項前段規定，沒收銷燬之。
據上論斷，應依刑事訴訟法第273條之1第1項、第299條第1 項前
段，毒品危害防制條例第10條第1項、第2項、第18條第1 項前段
，刑法第11條、第47條第1項、第51條第5款，判決如主文。
本案經檢察官乙○○到庭執行職務。
中    華    民    國    97    年    10    月    21    日
                  刑事第四庭  法  官  郭妙俐
上正本證明與原本無異。
如不服本判決，應於判決送達後10日內向本院提出上訴狀，上訴
於臺灣高等法院臺中分院 (須附繕本)。
上訴書狀如未敘述理由，應於上訴期間屆滿後20日內補提理由書
於本院。
                              書記官  蕭榮峰
中    華    民    國    97    年    10    月    21    日
附錄本案論罪科刑法條全文
毒品危害防制條例第10條
施用第一級毒品者，處6月以上5年以下有期徒刑。
施用第二級毒品者，處3年以下有期徒刑。


司法院資訊處製作；財團法人民間司法改革基金會備份。
